臺灣高等法院刑事判決　　　　　　　　　　　　　　九十二年度上訴字第三二七號
　　被　　　告　子○○原名簡.
右上訴人因搶奪案件，不服臺灣板橋地方法院九十一年度訴字第二０七三號，中華民
國九十一年十二月四日第一審判決（起訴案號：臺灣板橋地方法院檢察署九十一年度
偵字第一七○五五號、第一七一六二號、二○○六三號），提起上訴，本院判決如左
：
    主  文
上訴駁回。
    事  實
一、子○○曾於八十九年間因詐欺案件，經本院以八十九年度上易字第二八三八號判
    決判處有期徒刑二月確定；復因違反毒品危害防制條例案件，分別經臺灣板橋地
    方法院院以八十九年度板簡字第七二七號判決判處有期徒刑四月確定；另案經本
    院以八十九年度上訴字第二九四五號判決判處有期徒刑七月確定，於八十九年十
    月十三日入監執行，而於九十年十月二十五日縮刑期滿執行完畢，竟不知悔改，
    與林志銘共同基於意圖為自己不法所有之概括犯意聯絡，連續於如附表貳所示時
    地搶奪被害人丁○○○等六人之財物（有關搶奪之時間、地點、被害人、犯罪態
    樣及所得財物，均詳如附表貳所載；林志銘所犯如附表壹所示之連續搶奪罪犯行
    ；及其與子○○共犯搶奪罪犯行等，業據原審判處有期徒刑一年十月確定）。
二、子○○與林志銘二人於附表貳編號六所示時地搶奪乙○○金項鍊一條，得手後為
    當地民眾廖津津、林合評發覺，分別騎乘機車上前追捕並報警，經警在臺北縣新
    莊市○○路二五四巷內逮捕林志銘與子○○。
三、案經癸○○○、壬○○、辛○○、庚○○、丑○○○、丁○○○、張桂青、戊○
    ○○、己○○、丙○○、甲○○、乙○○等人訴由臺北縣政府警察局三峽分局、
    新莊分局報請臺灣板橋地方法院檢察署檢察官偵查起訴。
    理  由
一、被告子○○於本院審理時經合法傳喚未到庭，惟其於本院調查時則供稱，其與同
    案被告林志銘只有共犯如附表貳編號五、六所示之搶奪犯行，上開編號五、六所
    是兩件搶奪犯行，最先均是林志銘先騎乘上開附表貳編號五之ＡＪＥ︱五二０號
    機車，嗣由林志銘交其本人騎乘，再由林志銘坐於機車後座動手行搶；其本人並
    不知道前開ＡＪＥ︱五二０號機車是贓車，其餘如附表貳編號一至四所示之四件
    搶奪犯行，其本人均未參與云云。經查：
　(一)、前揭如附表貳編號五、六所示之搶奪犯行，業據被告子○○與同案被告林志銘
  　　二人於警詢與偵查中及原審調查時供承在卷，核與目擊證人廖津津、林合評二
    　人於警詢中證稱於九十一年九月四日上午十一時十分許目擊被告林志銘與子○
      ○共乘機車搶奪婦女之金項鍊屬實，復有如附表貳編號五所示被害人甲○○被
      搶之金項鍊一條經由同案被告林志銘持往不知情之「金尚寶銀樓」變賣之金飾
      買入登記簿影本二紙與如附表貳編號六所示被害人乙○○被搶之金項鍊一條之
      照片一張各在卷可稽（臺北縣政府警察局新莊分局刑案偵查卷宗第四十六頁至
      第四十七頁；第四十五頁）；可見被告子○○與同案被告林志銘二人間所犯如
      附表貳編號五、六所示之搶奪犯行，事證明確，其犯行應堪認定。
　(二)、有關如附表貳編號一部分：上開如附表貳編號一被告子○○與同案被告林志銘
  　　二人共犯搶奪部分，業據被害人丁○○○於偵查中指稱：「我確定是林志銘、
    　子○○搶的，當時我背著五個月的孫子，前面載一個三歲孫子，我騎機車帶他
      們去診所看醫生，後來回家時又想到五個月孫子沒有奶粉，要到西藥房去買奶
      粉，那時我騎到案發路口（即新莊市○○路與富國路口），感覺有人用機車在
      後面擠我，林志銘穿藍色休閒服，他右手伸過來拉我項鍊，並往下一拉就搶走
      了，我騎機車追，後來為了安全就沒有再追了。」，「當時我還聽見林志銘說
      叫他（即子○○）騎靠近一點。」，「子○○明明是他，但他死不承認。」（
      見九十一年度偵字第一七一六二號偵卷第二十五頁背面、第二十六頁正反面）
      ；被害人丁○○○復於原審調查時亦指稱：「十一點多左右，我載孫子去看醫
      生，我從四維路要往鴻金寶的地點，是子○○騎車，林志銘搶我（當庭指認「
      庭訊當天有被告林志銘、子○○及陳志忠三人在庭」），被告二人騎車靠近我
      ，子○○騎車載林志銘，是林志銘搶我脖子的金項鍊，搶走之後我騎車去抓，
      追到龍安路後，為了孫子，我想算了放他們走，、、」各等語明確（見原審卷
      第八十五頁），被害人陳劉秋榮於偵查中之供述與其於原審之證述相符，顯無
      不可採信之情況，自屬可信。
　(三)、有關如附表貳編號二部分：上開如附表貳編號二被告子○○與同案被告林志銘
  　　二人共犯搶奪部分，業據被害人張桂青於偵查中指稱：「當時我只看到後面的
    　人是子○○」、「（問：如何確定是子○○？）那時我剛下班，有一台機車靠
      過來，有一人拉扯我皮包，我有用手與他拉．．」，「我確定是他（即子○○
      ；當庭指認）（同上九十一年度偵字第一七一六二號偵卷第二十六頁正反面）
      ；被害人張桂青復於原審調查時指證：「八月二十一日凌晨，我快到家時，當
      時我走路，一個人騎車，後座的人搶我，當時我另一隻手拿安全帽，我被搶了
      之後，我從幸福路追到福壽街，後座的人還有回頭看我」、「（問：當時回頭
      看你的人今天是否在場？）（當庭指認「庭訊當天有被告林志銘、子○○及陳
      志忠在場」）就是被告子○○」等語明確（見原審卷第八十五頁）。
　(四)、有關如附表貳編號三部分：上開如附表貳編號三被告子○○與同案被告林志銘
  　　二人共犯搶奪部分，業據被害人戊○○○於原審調查時指證：「八月二十九日
    　晚上十點左右在民安國小附近，當時我手上拿一個皮包，有人騎車搶我，後座
      的人搶我．．搶我的人我有看清楚，騎車的人沒有看到」、「（問：搶你的人
  　　有無在場？）（當庭指認「庭訊當天有被告林志銘、子○○及陳志忠在場」）
    　就是被告子○○。」等語無訛（見原審卷第八十六頁）。
　(五)、有關如附表貳編號四部分：上開如附表貳編號四被告子○○與同案被告林志銘
  　　二人共犯搶奪部分，業據被害人黃寧慧（起訴書誤載為己○○）於原審調查時
    　指證：「八月三十日晚上七、八點在新莊省立醫院附近被搶，當時我騎腳踏車
      要過馬路，有人騎機車搶我，後座的人搶我脖子上的項鍊，我轉頭看到他們，
      然後我就跌倒」、「（問：有無看清楚對方的長相？）二個人都是瘦瘦高高，
      其中一個是在場的被告子○○（當庭指認「庭訊當天有被告林志銘、子○○及
      陳志忠在場」），另一個認不出來」、「「（問：認出來的人是騎車還是坐後
      座？）坐後座」等語明確（原審卷第八十七頁）。
　(六)、綜上調查，前揭如附表貳編號一至四所示搶奪部分，業據被害人丁○○○、張
  　　桂青、戊○○○、黃寧慧等人分別於偵查或原審調查時指證明確，已如上述；
    　參以被害人丁○○○等四人與被告子○○及同案被告林志銘二人間素無怨隙，
      實無故意攀誣被告子○○或同案被告林志銘之理；可見被告子○○否認犯有如
      附表貳編號一至四所示搶奪犯行部分，辯稱其本人並未參與云云，無非事後卸
      責之詞，委不足採。本件事證明確，被告子○○與同案被告林志銘二人所犯如
      附表貳編號一至四所示搶奪犯行部分應堪認定。
二、核被告子○○所為如附表貳編號一至六所示之搶奪犯行，係犯刑法第三百二十五
    條第一項搶奪罪；被告子○○與同案被告林志銘二人間就所犯前揭如附表貳編號
    一至六所示之搶奪犯行，互有犯意聯絡與行為分擔，應論以共同正犯。被告子○
    ○先後所犯上開搶奪犯行，均時間緊接，犯罪構成要件相同，顯係出於概括之犯
    意為之，為連續犯，應依刑法第五十六條之規定以一罪論，並加重其刑。查被告
    子○○曾有如事實欄所載之犯罪科行紀錄，有臺灣高等法院檢察署刑案紀錄簡覆
    表與本院被告全國前案紀錄表各在卷足憑，其於受有期徒刑執行完畢五年以內再
    犯本件有期徒刑以上之罪，為累犯，依刑法第四十七條、第七十條之規定，遞予
    加重其刑。
三、對於被告上訴與原審判決之判斷：本件經調查結果，認定被告子○○與同案被告
    林志銘二人所犯如附表貳編號一至六所示搶奪犯行，事證明確，已如上述；原審
    並以被告子○○與同案被告林志銘二人間就所犯上開如附表貳編號一至六所示之
    搶奪犯行，互有犯意聯絡與行為分擔，應論以共同正犯。且以被告子○○先後多
    次搶奪犯行，均時間緊接，犯罪構成要件相同，顯係出於概括之犯意為之，依刑
    法第五十六條連續犯之規定論以一罪；復以被告子○○曾犯有如事實欄所載之犯
    罪科刑紀錄，以其於受有期徒刑執行完畢五年以內再犯本件有期徒刑以上之罪，
    依刑法第四十七條累犯之規定，遞予加重其刑；另審酌被告子○○之素行、犯罪
    之動機、目的、手段、所生危害、所搶奪財物之價值與犯罪次數及犯罪後之態度
    等一切情狀，量處被告子○○有期徒刑一年五月，經核其認事用法，並無不合，
    量刑亦屬妥適，應予維持。被告提起上訴，略以：其有犯如附表貳編號五、六所
    示之二件搶奪犯行，惟其餘如附表貳編號一至四所示之四件搶奪犯行，其本人均
    未參與云云；經核被告子○○否認犯有如附表貳編號一至四所示之四件搶奪犯行
    部分，業據被害人丁○○○、張桂青、戊○○○、黃寧慧等人分別於偵查或原審
    調查時指證被告子○○或同案被告林志銘二人上開如附表貳編號一至四所示之四
    件搶奪犯行明確，前已詳述；可見被告提起上訴，為無理由，應予駁回。
四、被告子○○經合法傳喚，無正當理由不到庭，爰不待其陳述，逕行判決。
據上論斷，應依刑事訴訟法第三百六十八條，第三百七十一條，判決如主文。
本案經檢察官羅榮乾到庭執行職務。
中　　　華　　　民　　　國　　九十三　　年　　　六　　　月　　　四　　　日
                              臺灣高等法院刑事第二十三庭
                                  審判長法  官　黃　瑞　華
                                        法  官  宋　　　祺
                                        法  官  陳　坤　地
右正本證明與原本無異。
如不服本判決，應於收受送達後十日內向本院提出上訴書狀，其未敘述上訴之理由者
並得於提起上訴後十日內向本院補提理由書（均須按他造當事人之人數附繕本）。
                                        書記官　陳　建　邦
中　　　華　　　民　　　國　　九十三　　年　　　六　　　月　　　七　　　日
附錄：本案論罪科刑法條全文
刑法第三百二十五條
意圖為自己或第三人不法之所有，而搶奪他人之動產者，處六月以上五年以下有期徒
刑。
因而致人於死者，處無期徒刑或七年以上有期徒刑，致重傷者，處三年以上十年以下
有期徒刑。
第一項之未遂犯罰之。
附表壹：
┌──┬───────┬─────────┬──────────────┐
│編號│時間          │地點              │行為態樣、被害人及所得財物  │
├──┼───────┼─────────┼──────────────┤
│ 一 │九十一年八月五│臺北縣新莊市○○路│由陳志忠騎乘車號不詳之機車，│
│    │日下午五時許  │一二五號前        │搭載林志銘，自後尾隨壬○○，│
│    │              │                  │乘壬○○未加注意不及防備之際│
│    │              │                  │，由林志銘自後方徒手拉扯搶奪│
│    │              │                  │壬○○頸上之金項鍊一條。    │
├──┼───────┼─────────┼──────────────┤
│ 二 │九十一年八月七│臺北縣三峽鎮○○街│由陳志忠騎乘車號不詳之機車，│
│    │日下午四時三十│二四五號前        │搭載林志銘，自後尾隨辛○○，│
│    │分許          │                  │乘辛○○未加注意不及防備之際│
│    │              │                  │，由林志銘自後方徒手拉扯搶奪│
│    │              │                  │辛○○頸上之金項鍊一條。    │
├──┼───────┼─────────┼──────────────┤
│ 三 │九十一年八月三│臺北縣三峽鎮○○路│由陳志忠騎乘車號不詳之機車，│
│    │十一日上午十時│二六六之十二號前  │搭載林志銘，自後尾隨庚○○所│
│    │十分許        │                  │騎乘之機車，乘庚○○未加注意│
│    │              │                  │不及防備之際，由林志銘自後方│
│    │              │                  │徒手拉扯搶奪庚○○頸上之金項│
│    │              │                  │鍊一條。                    │
├──┼───────┼─────────┼──────────────┤
│ 四 │九十一年九月二│臺北縣三峽鎮舊橋上│由陳志忠騎乘車號不詳之機車，│
│    │日上午十一時三│                  │搭載林志銘，自後尾隨丑○○○│
│    │十分許        │                  │，乘丑○○○未加注意不及防備│
│    │              │                  │之際，由林志銘自後方徒手拉扯│
│    │              │                  │搶奪丑○○○頸上之金項鍊一條│
│    │              │                  │。                          │
└──┴───────┴─────────┴──────────────┘
附表貳：
┌──┬───────┬─────────┬──────────────┐
│編號│時間          │地點              │行為態樣、被害人及所得財物  │
├──┼───────┼─────────┼──────────────┤
│ 一 │九十一年八月十│臺北縣新莊市○○路│由子○○騎乘車號不詳之機車，│
│    │九日上午十一時│與富國路口        │搭載林志銘，自後尾隨丁○○○│
│    │許            │                  │所騎乘之機車，乘丁○○○未加│
│    │              │                  │注意不及防備之際，由林志銘自│
│    │              │                  │後方徒手拉扯搶奪丁○○○頸上│
│    │              │                  │之金項鍊一條（含墜子）。    │
├──┼───────┼─────────┼──────────────┤
│ 二 │九十一年八月二│臺北縣新莊市○○路│由林志銘騎乘車號不詳之機車，│
│    │十一日（起訴書│七十八巷內        │搭載子○○，自後尾隨張桂青，│
│    │誤載為八月二日│                  │乘張桂青未加注意不及防備之際│
│    │）零時許      │                  │，由子○○自後方徒手拉扯搶奪│
│    │              │                  │張桂青所有之皮包一個（內有汽│
│    │              │                  │車駕駛執照、健保卡、現金新台│
│    │              │                  │幣（下同）五百元及行動電話二│
│    │              │                  │支）。                      │
├──┼───────┼─────────┼──────────────┤
│ 三 │九十一年八月二│臺北縣新莊市民安國│由林志銘騎乘車號不詳之機車，│
│    │十九日晚上十時│小對面            │搭載子○○，自後尾隨戊○○○│
│    │許            │                  │，乘戊○○○未加注意不及防備│
│    │              │                  │之際，由子○○自後方徒手搶奪│
│    │              │                  │戊○○○所有之皮包一個（內有│
│    │              │                  │現金三萬一千元）。          │
├──┼───────┼─────────┼──────────────┤
│ 四 │九十一年八月三│臺北縣新莊市○○路│由林志銘騎乘車號不詳之機車，│
│    │十日晚上八時四│一之三號          │搭載子○○，自後尾隨黃寧慧  │
│    │十一分許      │                  │騎乘之腳踏車，乘黃寧慧加注  │
│    │              │                  │意不及防備之際，由子○○自後│
│    │              │                  │方徒手拉扯搶奪黃寧慧上之金  │
│    │              │                  │項鍊一條。                  │
├──┼───────┼─────────┼──────────────┤
│ 五 │九十一年九月二│臺北縣新莊市○○街│由子○○騎乘林志銘獨自竊得之│
│    │日上午十時許  │裕民國小前        │車牌號碼ＡＪＥ─五二０號之重│
│    │              │                  │機車（子○○不知該機車為贓車│
│    │              │                  │），搭載林志銘，自後尾隨高黃│
│    │              │                  │不，乘甲○○未加注意不及防備│
│    │              │                  │之際，由林志銘自後方徒手拉扯│
│    │              │                  │搶奪甲○○頸上之金項鍊一條；│
│    │              │                  │得手後，林志銘持至台北縣樹林│
│    │              │                  │市○○路○段一四五號「金尚寶│
│    │              │                  │銀樓」，向不知情之負責人林茂│           │                  │                            │
│    │              │                  │榮變賣得款新台幣七仟二佰三十│
│    │              │                  │三元，二人平分花用。        │              │                  │                            │
├──┼───────┼─────────┼──────────────┤
│ 六 │九十一年九月四│臺北縣新莊市○○街│由子○○騎乘右開機車，搭載林│
│    │日上午十一時十│裕民國小前        │志銘，自後尾隨乙○○所騎乘之│
│    │分許          │                  │機車，乘乙○○未加注意不及防│
│    │              │                  │備之際，由林志銘自後方徒手拉│
│    │              │                  │扯搶奪乙○○頸上之金項鍊一條│
│    │              │                  │。                          │
└──┴───────┴─────────┴──────────────┘
